臺灣苗栗地方法院民事判決
                                　    111年度訴字第276號
原      告  穩盛農藝科技有限公司


法定代理人  陳奕丞    同上
訴訟代理人  陳浩華律師
被      告  中租迪和股份有限公司

法定代理人  陳鳳龍  
訴訟代理人  何文哲  
上列當事人間確認本票債權不存在事件，經本院於民國111年10
月21日言詞辯論終結，判決如下：
    主      文
原告之訴駁回。
訴訟費用由原告負擔。
    事實及理由
壹、程序方面
一、原告起訴之聲明為「㈠請求確認原告對於附表所示被告對於
    久久生物科技有限公司消費借貸債權之連帶債務責任不存在
    。㈡訴訟費用由被告負擔。」嗣於民國111年10月18日變更聲
    明：「請求確認如附表所示本票債權不存在。訴訟費用由被
    告負擔。」，均係基於欠款之基礎事實，合先敘明。
二、按確認法律關係之訴，非原告有即受確認判決之法律上利益
    者，不得提起之，民事訴訟法第247條第1項定有明文。又所
    謂即受確認判決之法律上利益，係指法律關係之存否不明確
    ，原告主觀上認其在法律上之地位有不安之狀態存在，且此
    種不安之狀態，能以確認判決將之除去者而言。本件原告主
    張被告持有原告所簽發如附表所示本票對原告之本票債權均
    不存在，既為被告所否認而陷於不明確，則被告對原告之系
    爭本票債權存否之法律上地位即處於不明確之狀態，致原告
    在私法上之地位有受侵害之危險，且此危險得以確認判決除
    去，原告提起本件確認之訴自有即受確認判決之法律上利益
    。
貳、原告主張：如附表所示之本票，係因久久生物科技有限公司
    （下稱久久公司）為主債務人向被告借款，而由當時之法定
    代理人簽署本票擔保久久公司之債務。原告起訴時依被告所
    附之存證信函誤認為原告係擔保久久公司消費借貸之連帶保
    證人，嗣被告自承原告非久久公司之連帶保證人，而是簽發
    如附表所示之本票給予被告作為擔保，然簽署本票為第三人
    擔保債務，亦係為久久公司擔保債務，易言之原告為久久公
    司簽署本票擔保債務，實者亦違反公司法第16條第1項之強
    制規定，即便原告未簽署擔任連帶保證人，然簽署本票擔保
    債務亦屬「保證」之性質，依民法第739條保證的規定，本
    案原告簽屬本票予被告亦當屬保證責任之範圍。
參、被告之答辯：原告為本票之發票人，本非連帶保證責任，被
    告也未曾主張兩造有保證責任。為答辯之聲明：原告之訴駁
    回。
肆、兩造不爭執事項
一、原告簽發如附表所示之票據。
二、被告於111 年3 月寄發台北148 支局內湖郵局第1101存證信
    函予原告及久久生物公司，內容略以：原告及久久生物公司
    前於110 年2 月間本公司辦理借貸契約及分期付款買賣契約
    ，自111 年1 月起未依約還款顯已違約，請於函到3 日內付
    清全部債務、遲延利息及其他相關稅費等語。
三、本院於111 年5 月6 日以111 年度司票字第198 號裁定「相
    對人穩盛農藝科技有限公司於民國110 年2 月22日簽發本票
    ，內載憑票支付聲請人新臺幣4,000,000 元，就其中2,867,
    1 89元及自民國111 年1 月26日起至清償日止，按年息百分
    之16計算之利息，得為強制執行。程序費用新臺幣2,000 元
    由相對人負擔。」
四、本院於111 年4 月7 日以111 年度司票字第199 號裁定「相
    對人穩盛農藝科技有限公司於民國110 年2 月22日簽發本票
    ，內載憑票支付聲請人新臺幣3,250,000元，其中之新臺幣2
    ,480,000元，及自民國111年1月26日起至清償日止，按年息
    16%計算之利息，得為強制執行。程序費用新臺幣2,000元由
    相對人負擔。」
伍、本院之判斷
一、原告簽發如附表所示之本票。被告則將附表所示之本票經法
    院裁定得為直接強制執行等情，有存證信函、本院111年度
    司票字第198、 199號裁定等在卷可憑，堪認為真實。
二、按票據行為，為不要因行為，票據上之權利義務，悉依票上
    所載文義定之，與其基礎之原因關係各自獨立，執票人不負
    證明關於給付原因之責任，如票據債務人主張執票人取得票
    據出於惡意或詐欺、脅迫時，則應由該債務人負舉證之責（
    最高法院101年度台簡上字第27號判決參照）。原告先主張
    系爭本票係因擔保久久公司向被告借貸而簽發，並未舉證以
    實其說，即非可採。次按票據乃文義證券及無因證券，票據
    上之權利義務悉依票上所載文義定之，與其基礎之原因關係
    各自獨立，票據上權利之行使不以其原因關係存在為前提。
    執票人行使票據上權利，就其基礎之原因關係確係有效存在
    不負舉證責任。倘票據債務人以自己與執票人間所存抗辯事
    由對抗執票人，依票據法第13條規定觀之，固非法所不許，
    惟應先由票據債務人就該抗辯事由負主張及舉證之責，即票
    據債務人如提出原因關係抗辯時，應由其就原因關係之確定
    負舉證責任。必待票據基礎之原因關係確立後，法院就此項
    原因關係進行實體審理時，當事人就該原因關係之成立及消
    滅等事項有所爭執，方適用各該法律關係之舉證責任分配原
    則（最高法院109年度台簡上字第19號、108年度台上字第21
    59號、第818號判決參照）。查附表所示本票為原告簽發後
    交付給訴外人久久公司，兩造並非系爭本票之直接前後手，
    原告主張係因前法定代理人簽發如附表所示之本票予被告作
    為久久公司之擔保（或保證），簽署本票係為久久公司擔保
    債務（或保證）云云，然至言詞辯論終結止，均未舉證以實
    其說，是原告之前法定代理人開立附表所示本票交付久久公
    司之理由不詳，但本票非因兩造間有何債權債務關係而交付
    則為真實。被告主張附表所示本票係為久久公司欠款之擔保
    而交付被告，主張原告係負發票人之責任，與法相符。參照
    上開說明，原告為附表本票之發票人，為票據債務人，就其
    抗辯之原因事由及原因關係之確定，自應先負舉證之責，然
    原告未能舉證其開立本票專係為久久公司之債務保證係違反
    強制規定而無效，是其主張自難採憑。
三、綜上，原告先就其主張因為久久公司之借貸連帶保證而簽立
    本票，後更改主張交付系爭本票係作為久久公司之擔保，亦
    為保證之事實，均未先盡舉證之責，則其請求確認被告持有
    原告所簽發附表所示本票對被告之本票債權均不存在，應乏
    依據，不應准許。故原告請求確認被告持有原告所簽發附表
    所示本票對原告之本票債權均不存在，為無理由，應予駁回
    。
四、本件事證已臻明確，兩造其餘攻擊防禦方法及證據，經審酌
    後與判決之結果不生影響，爰不一一論列。　
五、訴訟費用負擔之依據：民事訴訟法第78條。
中　　華　　民　　國　　111 　年　　11 　　月　　4　　日
                  民事第一庭  法　官 張珈禎　
以上正本係照原本作成。
如對本判決上訴，須於判決送達後20日內向本院提出上訴狀。如
委任律師提起上訴者，應一併繳納上訴審裁判費。　　　　　　
中　　華　　民　　國　　111 　年　　11 　　月　　4　　日
                              書記官 林岢禛　
本票附表：本票發票人即原告穩盛農藝科技有限公司      編號 發票日 票面金額 到期日 請求金額 備考   （新台幣）  利息起算日    001 110年2月22日 4,000,000元 未記載 111年1月26日  2,867,189元 本院111年度司票字第198號裁定 002 110年2月22日 3,250,000元 未記載 111年1月26日 2,480,000元 本院111年度司票字第199號裁定